臺灣高等法院民事判決
111年度上字第693號
上  訴  人  生元製藥股份有限公司

法定代理人（即監察人）  
            陳秉逸
訴訟代理人  李保祿律師
被上訴人    顏武龍
訴訟代理人  蕭聖澄律師

上列當事人間請求撤銷股東會決議事件，上訴人對於中華民國11
1年3月31日臺灣士林地方法院110年度訴更一字第11號第一審判
決提起上訴，本院於111年8月23日言詞辯論終結，判決如下：
    主      文
上訴駁回。
第二審訴訟費用由上訴人負擔。
    事實及理由
一、被上訴人主張：伊為上訴人之股東兼董事，上訴人於民國10
    9年6月30日以郵局存證信函通知伊於同年7月24日召集股東
    常會（下稱系爭股東會），然開會通知書（下稱系爭通知書
    ）並未檢附任何會議相關資料予股東。嗣會議當日決議通過
    「五、討論事項：…3.本公司○○○路大樓出售案」（下稱系爭
    決議），因上訴人於開會前未提供相關資料供股東閱覽，違
    反公司法第172條第5項規定。又上訴人公司之董事長邱紹滕
    持有股份達134萬股，為最大持股股東，系爭決議之內容，
    與邱紹滕具利害關係有損及公司利益之虞，然系爭決議卻通
    過「股東會授權董事長（即邱紹滕）全權處理」，邱紹滕未
    迴避表決，亦違反公司法第178條規定。伊當場表示異議，
    系爭股東會仍作成系爭決議，顯然違法，爰依公司法第189
    條規定，求為：上訴人系爭股東會作成之系爭決議應予撤銷
    之判決（原審為如被上訴人前開請求之判決，上訴人提起上
    訴。另原審判決上訴人系爭股東會第五點討論事項「1.修改
    章程」、「2.減資」所為之決議，均應予撤銷部分，上訴人
    未聲明不服；被上訴人原起訴請求系爭股東會作成之「四、
    承認事項：1.本公司108年度營業報告書及決算表冊承認案
    。2.本公司108年度盈餘不分配承認案」之決議應予撤銷部
    分，經原審判決駁回，被上訴人未聲明不服；因均未繫屬，
    不再贅述）。答辯聲明：上訴駁回。
二、上訴人則以：伊名下僅有二筆財產：坐落新北市○○區○○段00
    0、00000、00000地號土地（下合稱○○土地）及門牌號碼臺
    北市○○○路0段00、00、00號1-7樓房地（下合稱○○○路大樓）
    。○○土地經鑑定價格為新臺幣（下同）4億5,237萬1,702元
    、○○○路大樓為1億6,535萬2,550元，○○○路大樓占伊總體財
    產約為27%而已，難謂為伊之主要財產；伊出售○○○路大樓，
    非屬伊讓與主要部分財產之行為，此部分之召集程序並無違
    反法令。又○○○路大樓於107年間即因地震造成地下室樑柱產
    生裂縫，為全體住戶生命安全，伊已於107年5月開始全面清
    空所有住戶，等待評估是否整修補強或拆除大樓；自107年5
    月起至109年7月24日召開系爭股東會之日止，○○○路大樓屬
    於閒置資產，未有任何營業收入，伊並不因○○○路大樓無法
    出租，所營之不動產租賃業務即有不能營運之情形。另本件
    ○○○路大樓出售案，於系爭股東會召集事由中已經載明，被
    上訴人收到系爭股東會之系爭通知書，理應知悉系爭股東會
    要討論表決○○○路大樓出售事宜，則系爭通知書之召集事由
    中雖無記載買賣條件等資訊，並不影響各股東就出售○○○路
    大樓之認知。況被上訴人於109年7月2日已有○○○路大樓之鑑
    價報告，縱認伊未於召集事由中提供出售○○○路大樓之買賣
    條件等資訊，對被上訴人亦非屬重大事項，倘認伊漏未記載
    「相關買賣等資訊」，屬股東會召集程序之瑕疵，該瑕疵非
    屬重大事項之違反且於決議無影響，被上訴人請求撤銷系爭
    決議，並無理由云云，資為抗辯。上訴聲明：㈠原判決關於
    系爭股東會作成之系爭決議應予撤銷部分廢棄。 ㈡上開廢棄
    部分，被上訴人在第一審之訴駁回。 
三、兩造不爭執事項（見原審110年度訴更一字第11號卷〈下稱原
    審11號卷〉204頁）：
(一)被上訴人為上訴人之股東兼董事，上訴人之現任董事長為邱
    紹滕，監察人為陳秉逸。
(二)上訴人於109年6月30日通知被上訴人於同年7月24日召集系
    爭股東會，系爭通知書未檢附任何資料予股東。
(三)上訴人於109年7月24日召集之系爭股東會決議通過：「1.10
    8年度營業報告書及決算表冊承認案。2.108年度盈餘不分配
    承認案。3.修改章程。4.減資。5.延平大樓出售案」，被上
    訴人當場就各議案表示異議。
(四)上訴人名下有○○土地、○○○路大樓。○○土地自99年6月1日起
    至113年9月14日出租予訴外人臺灣產物保險股份有限公司（
    下稱臺灣產物保險公司），租金每月50萬元。○○○路大樓1樓
    自107年1月1日起至112年12月31日止出租予全家便利商店股
    份有限公司（下稱全家便利商店），租金每月10萬5,000元
    。○○○路大樓2-7樓自102年8月30日起至107年8月29日止出租
    予訴外人曾美寶，租金每月11萬元。
(五)前開事實，有股份有限公司變更登記表、郵局存證信函、系
    爭通知書、109年7月24日系爭股東會議事錄及租賃契約書等
    為證（見原審109年度訴字第1766號卷〈下稱原審1766號卷〉
    第92-126頁，本院110年度上字第613號〈下稱本院613號，未
    特別標示者為本件第二審卷〉卷51-75頁）。
四、本件被上訴人依公司法第189條規定，請求上訴人關於系爭
    股東會作成之系爭決議應予撤銷，有無理由，論述如下：
(一)按依公司法第172條第4項、第5項規定，股東常會之召集，
    通知應載明召集事由；同法第185條第1項各款之事項，應在
    召集事由中列舉並說明其主要內容，不得以臨時動議提出；
    其主要內容得置於證券主管機關或公司指定之網站，並應將
    其網址載明於通知。又90年11月12日修正理由說明：公司為
    公司法第185條第1項各款重要事項召集股東會，事涉股東、
    債權人權益甚鉅，爰修正原條文第4項，並移列為第5項。10
    7年8月1日修正公司法第172條第5項，修正理由中說明：由
    於本項之事由均屬重大事項，明定股東會召集通知除記載事
    由外，亦應說明其主要內容。另考量說明主要內容，可能資
    料甚多，爰明定主要內容得置於證券主管機關指定之網站（
    例如公開資訊觀測站）或公司指定之網站，並明定公司應將
    載有主要內容之網址載明於開會通知，以利股東依循網址進
    入網站查閱。另依公司法第185條第1項第2款規定，公司為
    讓與全部或主要部分之營業或財產之行為，應有代表已發行
    股份總數3分之2以上股東出席之股東會，以出席股東表決權
    過半數之同意行之。
(二)經查被上訴人為上訴人之股東兼董事，上訴人之董事長為邱
    紹滕，監察人為陳秉逸，有股份有限公司變更登記表、經濟
    部商工登記公示資料查詢可憑（分見原審11號卷32-34頁、
    本院卷73-74頁）；上訴人於109年6月30日以系爭通知書通
    知被上訴人於同年7月24日召集系爭股東會，未檢附相關資
    料；上訴人之系爭股東會表決通過系爭決議，被上訴人當場
    表示異議，為上訴人所不爭執（詳三、(一)至(三)）。又上
    訴人名下有○○土地、○○○路大樓；○○土地自99年6月1日起至1
    13年9月14日出租予訴外人臺灣產物保險公司，租金每月50
    萬元；○○○路大樓1樓自107年1月1日起至112年12月31日出租
    予訴外人全家便利商店，租金每月10萬5,000元；○○○路大樓
    2-7樓自102年8月30日至107年8月29日止出租予訴外人曾美
    寶，租金每月11萬元等情，為兩造所不爭執（見原審11號卷
    204頁），此部分事實，堪以認定。　　
(三)次查依經濟部商工登記資料查詢及股份有限公司變更登記表
    所示，上訴人於109年之營業項目為不動產買賣業、不動產
    租賃業（見原審1766號卷第18、184-186、210-212頁）。又
    上訴人長年出租○○土地及○○○路大樓，為兩造所不爭執（詳
    三、(四)），足見上訴人確有以出租不動產所得之租金收益
    作為公司之收益來源，堪認上訴人出租○○○路大樓獲取租金
    收益，屬上訴人營業之主要部分。再參上訴人出售○○○路大
    樓之價格為1億7,500萬元（見原審1766號卷242-320頁），○
    ○土地經被上訴人委請不動產估價師估價結果，價格為4億5,
    237萬1,702元（見原審11號卷74-172頁），○○○路大樓之價
    值占上訴人之財產價值約近百分之30（175,000,000÷〈175,0
    00,000＋452,371,702〉＝0.2789），堪認○○○路大樓屬上訴人
    主要財產之一部分，出售○○○路大樓一事，難謂不影響上訴
    人所營事業營運之成就與否，屬涉及影響公司營運之重大事
    項，揆諸上開說明，系爭決議應屬公司法第185條第1項第2
    款所規定讓與主要部分財產之情形。雖系爭股東會之系爭通
    知書記載「(三)、討論事項：…2.本公司○○○路大樓出售案」
    （見原審1766號卷92、94、96、98、100頁），然並未說明
    或提供任何與出售○○○路大樓相關之買賣條件等資訊，上訴
    人亦未證明其有將該主要內容置於證券主管機關或公司指定
    之網站，並將其網址載明於系爭通知書，系爭決議違反公司
    法第172條第5項規定，堪以認定。
(四)按股東會之召集程序或其決議方法，違反法令或章程時，股
    東得自決議之日起30日內，訴請法院撤銷其決議，公司法第
    189條定有明文。系爭決議違反同法第172條第5項規定，業
    如前述（詳四、(三)），被上訴人於109年8月24日起訴（見
    原審1766號卷10頁，109年8月23日為週日），依同法第189
    條規定，請求撤銷系爭決議，應屬有據。
五、綜上所述，被上訴人依公司法第189條規定請求撤銷上訴人
    召集系爭股東會所為之系爭決議，為有理由，應予准許。原
    審就被上訴人上開請求，為上訴人敗訴之判決，並無不合；
    上訴意旨指摘原判決此部分不當，求予廢棄改判，為無理由
    。
六、本件事證已臻明確，兩造其餘之攻擊或防禦方法及未經援用
    之證據，經本院斟酌後，認為均不足以影響本判決之結果，
    無逐一詳予論駁之必要。併此敘明。
七、據上論結，本件上訴為無理由，依民事訴訟法第449條第1項
    、第78條，判決如主文。
中　　華　　民　　國　　111 　年　　10　　月　　4 　　日
                  民事第二十庭  
                      審判長法  官  周祖民
                            法  官  馬傲霜
                            法  官  鄭威莉
正本係照原本作成。
如不服本判決，應於收受送達後20日內向本院提出上訴書狀，其
未表明上訴理由者，應於提出上訴後20日內向本院補提理由書狀
（均須按他造當事人之人數附繕本）上訴時應提出委任律師或具
有律師資格之人之委任狀；委任有律師資格者，另應附具律師資
格證書及釋明委任人與受任人有民事訴訟法第466 條之1第1項但
書或第2項所定關係之釋明文書影本。如委任律師提起上訴者，
應一併繳納上訴審裁判費。
中　　華　　民　　國　　111 　年　　10　　月　　6 　　日
　　　　　　　　　　　　　  書記官  楊璧華